【裁判字號】    89,上訴,623
【裁判日期】    890510
【裁判案由】    偽造貨幣
【裁判全文】
臺灣高等法院臺中分院刑事判決                八十九年度上訴字第六二三號
    上  訴  人
    即  被  告  丙○○
    指定辯護人  本院公設辯護人  乙○○
右上訴人因偽造貨幣案件，不服臺灣臺中地方法院六十八年度訴字第二三六八號中華
民國八十九年二月二十九日第一審判決（起訴案號：臺灣臺中地方法院檢察署八十八
年度偵字第九六九三號），提起上訴，本院判決如左：
      主  文
上訴駁回。
      事  實
一、丙○○於民國（下同）八十三、八十四、八十五年間先後因違反麻醉藥品管理條
    例案件，經法院各判處有期徒刑四月、六月、八月，並分別於八十三年五月二十
    四日、八十五年二月十五日、八十六年十一月十三日執行完畢。又於八十八年三
    月二十日晚上，在臺中市○○路與臺中路路口，明知丁國珍（另行追查中）交付
    如附表所示通用紙幣十張（其中如附表編號一與二者，編號四與五者號碼相同）
    ，均係偽造之新台幣（下同）千元通用紙幣，仍意圖供行使之用而收集之，隨即
    將如附表編號一、二、三、四、七所示偽造通用紙幣共八張交付與知情之潘永健
    （俟其到案後另行審結）。嗣於八十八年三月二十四日晚上七時四十分許，因潘
    永健在臺中縣新社鄉○○街種苗繁殖場前為警查獲，並當場自其身上扣得如附表
    編號一所示偽造通用紙幣一張，再扣得如附表編號二、三、四所示偽造通用紙幣
    後，為警循線於八十八年四月十四日下午二時三十分許，在臺中縣太平市○○路
    二一四０巷十八弄二十五號查獲丙○○，並扣得如附表編號五、六所示偽造通用
    紙幣二張。
二、案經臺中縣警察局東勢分局報請臺灣臺中地方法院檢察署檢察官偵查起訴。
      理  由
一、訊據上訴人即被告丙○○坦承確有自丁國珍處取得如附表所示偽造仟元通用紙幣
    十張之事實不諱，惟矢口否認有何意圖供行使之用加以收集或交付之行為，辯稱
    ：丁國珍是為清償欠伊一萬元而交付該十張偽造紙鈔，伊於收受之初並不知道係
    偽鈔，伊將其中八張用以清償積欠潘永健之八千元賭債後，經潘永健察覺告知為
    偽鈔時，伊尚且告誡潘永健不要使用云云。
二、惟查，被告所交付與同案被告潘永健共十張仟元通用紙幣均屬偽鈔，業據被告與
    同案被告潘永健一致供稱無訛，其中前開已扣案仟元通用紙幣六張係以彩色雷射
    輸出方式（含彩色影印）仿印，紙質與真鈔不同，水印及安全線均以灰色墨印在
    紙張背面仿製而成，確屬偽造一節，亦有中央銀行發行局八十八年四月十二、十
    七、二十、二十八日臺央發字第三○○四九七號、第三○○五三九號、第三○○
    五五五號、第三○○五九○號函各一份附卷可稽。而該扣案偽鈔偽造之外觀並非
    精良，以肉眼即能分辨始為警發覺，則有現場記錄表、偵查報告書各一份在卷佐
    證。尤其，如附表編號一、二、五、六所示偽鈔四張其色澤、圖案均已近模糊，
    以肉眼顯然即足發覺與真鈔差異甚大，其上記載之號碼更有如附表編號一與二者
    ，編號四與五者完全相同之情形，被告復供稱係丁國珍為還債才交付該十張偽鈔
    ，更無絲毫未加檢視之理，且被告供稱於交付同案被告潘永健當日經其告知才知
    道是偽鈔，然與同案被告潘永健於偵查中供稱係取得二日後才行使之，迄為警查
    獲時才知係偽鈔之內容，互不相符。況依被告所述情形，其交付與潘永健當日即
    知情，又何以迄為警查獲之一個月期間均未報警處理或質問丁國珍以偽鈔償還債
    款事宜等，被告所辯顯然與常情有違，是被告對此與真正紙幣明顯不同而屬偽造
    一節，實難諉為不知，且其收集後除二張置於自己之實力支配下，並將其中八張
    交付與同案被告潘永健而行使之，亦據證人即自潘永健處收受偽鈔之李信義、林
    玉霜證述屬實，均堪認被告於收受後有供自己或潘永健行使之意圖，至為明灼。
    被告否認犯行，所辯無非卸責之詞，殊無足採。此外，復有前開扣案之偽造千元
    通用紙幣六張可資佐證，事證已臻明確，被告犯行應堪認定。
三、核被告丙○○所為，係犯刑法第一百九十六條第一項之意圖供行使之用而交付偽
    造通用紙幣罪。其於意圖行使而收集後，復以行使之意思而交付於人，其收集之
    低度行為已為交付之高度行為所吸收，不另論以收集之罪。被告前於八十三、八
    十四、八十五年間先後因違反麻醉藥品管理條例案件，經法院各判處有期徒刑四
    月、六月、八月，並分別於八十三年五月二十四日、八十五年二月十五日、八十
    六年十一月十三日執行完畢，有被告全國前案紀錄表一份可按，其於五年以內再
    犯本件最重本刑為有期徒刑以上之罪，為累犯，應依刑法第四十七條規定加重其
    刑。原審以被告犯行明確，而適用刑法上開法條及第二百條、罰金罰鍰提高標準
    條例第一條前段之規定，並審酌被告犯罪之手段、動機、所為犯行影響貨幣流通
    之正確安全，對社會經濟妨害甚大，且犯後猶飾詞否認犯行，不知悔悟等一切情
    狀，判處有期徒參年參月。並說明如附表編號七所示偽造通用紙幣四張雖未扣案
    ，但無積極證據證明業已滅失，仍應與扣案如附表編號一至六所示之偽造新台幣
    一千元通用紙幣六張（公訴人誤認僅五張），共計十張，均應依刑法第二百條規
    定，併予宣告沒收。其認事用法，核無違誤，量刑亦屬允當，被告上訴意旨否認
    犯罪，據以指摘原審判決不當，顯無理由，應予駁回。
四、據上論斷，應依刑事訴訟法第三百六十八條，判決如主文。
五、本案經檢察官甲○○到庭執行職務。
中      華      民      國    八十九     年     五     月     十        日
                                  臺灣高等法院臺中分院刑事第八庭
                                        審判長法  官  羅  得  村
                                              法  官  劉  榮  服
                                              法  官  古  金  男
右正本證明與原本無異。
如不服本判決應於收受送達後十日內向本院提出上訴書狀，其未述上訴之理由者並
得於提起上訴後十日內向本院補提理由書（均須按他造當事人之人數附繕本）。
                                              書記官  茆  亞  民
中      華      民      國    八十九     年     五     月     十二      日
刑法第一百九十六條第一項
行使偽造、變造之通用貨幣、紙幣、銀行券或意圖供行使之用而收集或交付於人者，
處三年以上十年以下有期徒刑，得併科五千元以下罰金。
附表：
一、號碼ＤＴ一九０五二三ＦＹ、外觀圖案甚為明顯模糊之偽造新臺幣仟元通用紙幣
    一張。
二、號碼ＤＴ一九０五二三ＦＹ、外觀圖案明顯模糊之偽造新臺幣仟元通用紙幣一張
    。
三、號碼ＤＴ一九０五三０ＦＹ之偽造新臺幣仟元通用紙幣一張。
四、號碼ＣＴ二六八二九八ＪＹ之偽造新臺幣仟元通用紙幣一張。
五、號碼ＣＴ二六八二九八ＪＹ外觀圖案模糊之偽造新臺幣仟元通用紙幣一張。
六、號碼ＤＰ三０三四二八ＨＷ外觀圖案稍模糊之偽造新臺幣仟元通用紙幣一張。
七、另未扣案四張偽造新臺幣仟元通用紙幣號碼不明。
                                                                        Ｅ


司法院資訊處製作；財團法人民間司法改革基金會備份。
